【裁判字號】    98,訴,1214
【裁判日期】    990326
【裁判案由】    偽造文書等
【裁判全文】
臺灣高雄地方法院刑事判決              98年度訴字第1214號
公  訴  人  臺灣高雄地方法院檢察署檢察官
被      告  丙○○○
選任辯護人  江雍正律師
            吳晉賢律師
            蘇勝嘉律師
上列被告因偽造文書等案件，經檢察官提起公訴（96年度偵字第
36068 號），因被告就被訴事實為有罪之陳述，經告以簡式審判
之意旨，並聽取當事人之意見後，本院裁定進行簡式審判程序審
理，判決如下：
    主  文
丙○○○犯行使偽造私文書罪，處有期徒刑伍月，如易科罰金，
以新臺幣壹仟元折算壹日。偽造之甲○○印章壹枚及如附表一編
號1 所示之印文共計肆拾肆枚，均沒收。又犯行使偽造私文書罪
，處有期徒刑陸月，如易科罰金，以新臺幣壹仟元折算壹日。偽
造之甲○○印章壹枚及如附表一編號2 所示之印文共計捌拾捌枚
，均沒收。又犯行使偽造私文書罪，處有期徒刑陸月，如易科罰
金，以新臺幣壹仟元折算壹日。偽造之甲○○、乙○○印章各壹
枚及如附表一編號3 及編號6 所示之印文共計壹佰零肆枚，均沒
收。又犯行使偽造私文書罪，處有期徒刑陸月，如易科罰金，以
新臺幣壹仟元折算壹日。偽造之甲○○、乙○○印章各壹枚及如
附表一編號4 及編號7 所示之印文共計壹佰柒拾陸枚，均沒收。
又犯行使偽造私文書罪，處有期徒刑肆月，如易科罰金，以新臺
幣壹仟元折算壹日。偽造之甲○○、乙○○印章各壹枚及如附表
一編號5 及編號8 所示之印文共計壹佰拾陸枚，均沒收。應執
行有期徒刑壹年拾月，如易科罰金，以新臺幣壹仟元折算壹日。
偽造之甲○○、乙○○印章各壹枚及如附表一所示之印文，均沒
收。
    事  實
一、緣址設高雄縣燕巢鄉○○村○○路55-1號之亦信企業有限公
    司（以下簡稱亦信公司）於民國96年間標得高雄縣政府觀光
    交通局觀光管理課承辦之「高雄縣政府管理之公園、綠地環
    境清潔維護及植裁養護工作」標案，並於96年7 月13日與高
    雄縣政府簽訂勞務採購契約，合約期間自96年7 月13日起至
    12月31日止，約定總價金新臺幣（下同）3,678,000 元，其
    中契約本文第1 條約定：「契約文件包括招標、投標、決標
    等文件及其變更或補充、契約本文及附件等文件」、第2 條
    第3 項約定亦信公司：「每日須派駐長駐員工25人，上班日
    須於甲方（即高雄縣政府）指定地點上下班簽到退，並聽從
    指揮監督；長駐員工每日工作須滿8 小時，每工每月不得超
    過22日，每日須進駐8 小時，上班時間為上午8 時至12時及
    下午13時至17時」、第3 條第1 項約定：「契約價金結算方
    式係依完成履約實際供應之項目及數量給付」；又依招標、
    投標文件所附之包商估價單（註）第4 點之規定：「本工作
    項目雜工部分，每日出勤至少25工，每月每工不得超過22日
    ；併入每日填送日報表至高雄縣政府觀光交通局管理課，俾
    每月底估查驗依實計價請款。每日出勤工作日間（每週一至
    週五上午8:00~12:00，下午1300 ~1700，例假日休息）；出
    勤時間內不得離開園區或怠工，否則扣除當日全部工數」。
    丙○○○係亦信公司負責人，為從事業務之人，明知甲○○
    、林美蓮、林中川、呂金聰、陳虹君、乙○○、呂天正及余
    美蓮等人均非上開標案之長駐員工，竟各意圖為自己不法所
    有，基於詐欺取財、行使偽造私文書及業務上登載不實文書
    之犯意，先於不詳時間，委託不知情之刻印業者偽造甲○○
    、乙○○印章各1 枚，再按月於96年8 月至12月每月初請領
    上月工程款前某日在附表一所示之人員出勤紀錄表上偽造甲○○、乙○○之印文（起訴書誤載為「簽名」），藉以表示
    甲○○、乙○○於附表一所示之「出勤日期」均有前往本標
    案之公園綠地工作，另徵得林美蓮、林中川、陳虹君、呂金
    聰、呂天正、余秋蓮等人同意，製作其等簽到之人員出勤紀
    錄表，並將附表二之「不實內容」登載於業務上所掌如附表
    二所示之施工日報表，分別於96年8 月至12月每月初某日請
    領上月工程款時，併同各月之分期結算明細表、各月偽造之
    人員出勤紀錄表及其他估驗資料，均請領每月合約上限（每
    日25工，每工每月22日，每日費用93 8.5元），持向高雄縣
    政府觀光局不知情之承辦人員請款核銷以行使，足生損害於
    甲○○、乙○○及高雄縣政府，藉上開方式分別向高雄縣政
    府詐得如附表二編號1 至4 所示之款項，至於96年11月份之
    工程款（即附表二編號5 部分），高雄縣政府因請款資料遭
    扣押始未支付而未遂。
二、案經法務部調查局高雄縣調查站移送臺灣高雄地方法院檢察
    署檢察官偵查起訴。
    理  由
一、本件被告丙○○○所犯非死刑、無期徒刑、最輕本刑為3年
    以上有期徒刑之罪，或高等法院管轄第一審之案件，其於本
    院準備程序中，就被訴事實為有罪之陳述，經告以簡式審判
    程式之旨，並聽取公訴人及被告之意見後，裁定進行簡式審
    判程式，是本件之證據調查，依刑事訴訟法第273條之2規定
    ，不受同法第159條第1項、第161條之2、第161條之3、第
    163條之1及第164條至第170條規定之限制，合先敘明。
二、上揭犯罪事實，業據被告丙○○○於本院審理時坦承不諱，
    核與證人余秋蓮、林德勝、陳虹君、甲○○、乙○○、王金
    源、林中川於警詢及偵訊之證述情節大致相符，並有上開勞
    務採購契約、亦信公司參與標案7 至12月份之員工名冊及簽
    到表、出勤紀錄表在卷可稽，復有扣案之亦信公司96年度7
    月份至11月份之請款資料、亦信公司勞健保資料、公園養護
    工作資料可資參照，足認被告上開自白與事實相符，堪予採
    為本案論罪科刑之依據。從而，本件事證明確，被告上開犯
    行，洵堪認定，應依法論科。
三、核被告丙○○○所為，係犯刑法第216 條、第210 條、第
    215 條之行使偽造私文書罪、行使業務登載不實文書罪及同
    法第339 條第1 項、第3 項之詐欺取財既、未遂罪。被告利
    用不知情之刻印業者偽造甲○○、乙○○印章各1 枚，應論
    以間接正犯。被告偽造印章、偽造印文係偽造私文書之階段
    行為，偽造私文書後復持以行使，偽造之低度行為為行使之
    高度行為所吸收；登載不實文書進而行使，登載不實之低度
    行為為行使之高度行為所吸收，均不另論罪。被告按月併同
    偽造之人員出勤紀錄表及登載不實之施工日報表，持向高雄
    縣政府請款，均係一行為同時犯行使偽造私文書罪、行使業
    務登載不實文書罪及詐欺取財罪，為想像競合犯，各應從一
    重之行使偽造私文書罪處斷。其先後5 次行使偽造私文書犯
    行，犯意各別，行為互殊，應予分論併罰。被告在如附表一
    所示之人員出勤紀錄表係偽造甲○○、乙○○之「印文」，
    而非「簽名」，有各該「人員出勤紀錄表」扣案可佐，是起
    訴書記載偽造「簽名」，顯係誤載，應予更正。另被告偽造
    甲○○、乙○○印章之事實雖未據起訴，惟與已起訴部分之
    事實有單純一罪關係，本院自應併予審理，附此說明。爰審
    酌被告無犯罪前科紀錄，有本院被告前案紀錄表在卷可按，
    素行良好，以行使偽造私文書及業務上登載不實文書之手段
    向高雄縣政府溢領工程款，實有所不該，惟念其犯後於本院
    審理時坦認犯行，足認尚有悔意，且其確實有派工（但非長
    駐工）前往標案之公園清潔及整理，此有勘驗照片附於各月
    請款資料可證，並考量各次犯罪所得等一切情狀，分別量處
    如主文所示之刑，及諭知易科罰金之折算標準，並定其應執
    行刑及易科罰金折算標準。
四、扣案如附表二之「人員出勤紀錄表」上偽造之甲○○、乙○○印文；偽造之甲○○、乙○○印章各1 枚，雖未扣案，惟
    無證據證明確已滅失，均應依刑法第219 條規定，不論屬於
    犯人與否，宣告沒收。至於上開偽造之人員出勤紀錄表及登
    載不實之施工日報表，因均已持向高雄縣政府行使，且非屬
    義務沒收之物，亦不予宣告沒收，併此敘明。
據上論斷，依刑事訴訟法第273 條之1 第1 項、第299 條第1 項
前段，刑法第216 條、第210 條、第215 條、339 條第1 項、第
3 項、第55條、第41條第1 項前段、第219 條、第51條第5 款，
刑法施行法第1 條之1 ，判決如主文。
本案經檢察官鄧籐墩到庭執行職務。
中    華    民    國    99    年    3     月    26    日
                  刑事第七庭  法  官  洪培睿
以上正本證明與原本無異。
如不服本判決應於收受送達後10日內向本院提出上訴書狀，並應
敘述具體理由；如未敘述上訴理由者，應於上訴期間屆滿後20日
內向本院補提理由書（均須按他造當事人之人數附繕本）「切勿
逕送上級法院」。
中    華    民    國    99    年    3     月    26    日
                              書記官  秦富潔
附錄本案論罪科刑法條：
刑法第210條：
偽造、變造私文書，足以生損害於公眾或他人者，處5 年以下有
期徒刑。
刑法第214條：
明知為不實之事項，而使公務員登載於職務上所掌之公文書，足
以生損害於公眾或他人者，處3 年以下有期徒刑、拘役或500 元
以下罰金。
刑法第216 條：
行使第210 條至第215 條之文書者，依偽造、變造文書或登載不
實事項或使登載不實事項之規定處斷。
刑法第339條
意圖為自己或第三人不法之所有，以詐術使人將本人或第三人之
物交付者，處5 年以下有期徒刑、拘役或科或併科1000元以下罰
金。以前項方法得財產上不法之利益或使第三人得之者，亦同。
前2項之未遂犯罰之。
附表一：偽造之高雄縣政府管理之公園、綠地環境清潔維護及植
        栽養護工作之「人員出勤紀錄表」
┌───┬──┬─────┬──────────┬──────┬──────────┬───────┐
│姓名  │編號│ 月份     │出勤日期            │印文數量    │ 偽造時間           │行使時間      │
├───┼──┼─────┼──────────┼──────┼──────────┼───────┤
│      │    │          │7 月17號至20號、23  │            │                    │              │
│      │１  │96年7 月份│號至27號、30號至31  │44枚        │請領7月工程款前某日 │同附表二編號1 │
│      │    │          │號，共計11日        │            │                    │「請款日期」  │
│      ├──┼─────┼──────────┼──────┼──────────┼───────┤
│      │    │          │8 月1 號至3 號、6 號│            │                    │              │
│      │２  │          │至10號、14號至17 號 │            │                    │同附表二編號2 │
│      │    │96年8 月份│、20號至24號、27號至│88枚        │請領8 月工程款前某日│「請款日期」  │
│      │    │          │31號，共計22 日     │            │                    │              │
│      ├──┼─────┼──────────┼──────┼──────────┼───────┤
│      │    │          │9 月1 號、3 號至7號 │            │                    │              │
│      │３  │96年9 月份│、10號至14號、17 號 │            │                    │同附表二編號3 │
│      │    │          │至22號、24號、26號至│88枚        │請領9 月工程款前某日│「請款日期」  │
│      │    │          │29號，共計22 日     │            │                    │              │
│      ├──┼─────┼──────────┼──────┼──────────┼───────┤
│甲○○│    │          │10月1 號至5 號、8 號│            │                    │              │
│      │    │          │至9 號、11號至12 號 │            │                    │同附表二編號4 │
│      │４  │96年10月份│、15號至19號、22號至│88枚        │請領10月工程款前某日│「請款日期」  │
│      │    │          │26號、29號至31號，共│            │                    │              │
│      │    │          │計22日              │            │                    │              │
│      ├──┼─────┼──────────┼──────┼──────────┼───────┤
│      │    │          │11月1 號至2 號、5 號│            │                    │              │
│      │５  │96年11月份│至9 號、12號至16 號 │48枚        │請領11月工程款前某日│同附表二編號5 │
│      │    │          │，共計12日          │            │                    │「請款日期」  │
├───┼──┼─────┼──────────┼──────┼──────────┼───────┤
│      │６  │96年9 月份│9 月26號至29號，共計│16枚        │請領9 月工程款前某日│同附表二編號3 │
│      │    │          │4 天                │            │                    │「請款日期」  │
│      ├──┼─────┼──────────┼──────┼──────────┼───────┤
│      │    │          │10月1 號至5 號、8 號│            │                    │              │
│乙○○│    │          │至9 號、11號至12 號 │            │                    │同附表二編號4 │
│      │７  │96年10月份│、15號至19號、22號至│88枚        │請領10月工程款前某日│「請款日期」  │
│      │    │          │26號、29號至31號，共│            │                    │              │
│      │    │          │計22日              │            │                    │              │
│      ├──┼─────┼──────────┼──────┼──────────┼───────┤
│      │    │          │11月1 號至2 號、5 號│            │                    │              │
│      │    │          │至9 號、12號至16 號 │            │                    │同附表二編號5 │
│      │８  │96年11月份│、19號至23號、26號至│88枚        │請領11月工程款前某日│「請款日期」  │
│      │    │          │30號，共計22 日     │            │                    │              │
└───┴──┴─────┴──────────┴──────┴──────────┴───────┘
附表二：登載不實施工日報表及詐得金額
┌──┬─────┬─────────────────────────┬────────┬───────┐
│編號│工程款月份│  登載不實之施工日報表                            │  請款日期      │詐得金額      │
│    │          ├──────┬─────────────┬────┤                │              │
│    │          │  日期      │     不實內容             │行使時間│                │              │
├──┼─────┼──────┼─────────────┼────┼────────┼───────┤
│１  │96年7 月份│7 月17號至20│左列施工日報表均登載林美蓮│同右列請│ 96年8 月初某日 │77,895.5元    │
│    │          │號、23號至27│、甲○○、林中川、呂金聰、│款日期  │                │              │
│    │          │號、30號至31│呂天正、陳虹君等6 人為「高│        │                │              │
│    │          │號之施工日報│雄縣政府管理之公園、綠地環│        │                │              │
│    │          │表，共計共11│境清潔維護及植裁養護工作」│        │                │              │
│    │          │紙施工日報表│之長駐人員之不實內容      │        │                │              │
├──┼─────┼──────┼─────────────┼────┼────────┼───────┤
│２  │96年8 月份│8 月1 號至3 │左列施工日報表均登載林美蓮│同右列請│ 96年9 月初某日 │173,622.5元   │
│    │          │號、6 號至10│、甲○○、林中川、呂金聰、│款日期  │                │              │
│    │          │號、14號至17│呂天正、陳虹君等6 人為「高│        │                │              │
│    │          │號、20 號 至│雄縣政府管理之公園、綠地環│        │                │              │
│    │          │24號、27號至│境清潔維護及植裁養護工作」│        │                │              │
│    │          │31號，共計22│之長駐人員之不實內容      │        │                │              │
│    │          │紙施工日報表│                          │        │                │              │
├──┼─────┼──────┼─────────────┼────┼────────┼───────┤
│３  │96年9 月份│9 月1 號、3 │一、9 月1 號、3 號至7 號、│同右列請│ 96年10月初某日 │152,975.5元   │
│    │          │號至7 號、10│    10號至14號、17號至22號│款日期  │                │              │
│    │          │號至14號、17│    、24號之施工日報表：均│        │                │              │
│    │          │號至22 號 、│    登載林美蓮、甲○○、林│        │                │              │
│    │          │24號、26號至│    中川、呂金聰、呂天正、│        │                │              │
│    │          │29號，共計22│    陳虹君等6 人為「高雄縣│        │                │              │
│    │          │紙施工日報表│    政府管理之公園、綠地環│        │                │              │
│    │          │            │    境清潔維護及植裁養護工│        │                │              │
│    │          │            │    作」之長駐人員之不實內│        │                │              │
│    │          │            │    容。                  │        │                │              │
│    │          │            │二、9 月26號至29號之之施工│        │                │              │
│    │          │            │    日報表：均登載林美蓮、│        │                │              │
│    │          │            │    甲○○、林中川、呂金聰│        │                │              │
│    │          │            │    、呂天正、陳虹君、劉國│        │                │              │
│    │          │            │    賓等7 人為「高雄縣政府│        │                │              │
│    │          │            │    管理之公園、綠地環境清│        │                │              │
│    │          │            │    潔維護及植裁養護工作」│        │                │              │
│    │          │            │    之長駐人員之不實內容  │        │                │              │
├──┼─────┼──────┼─────────────┼────┼────────┼───────┤
│４  │96年10月份│10月1 號至5 │左列施工日報表均登載林美蓮│同右列請│ 96年11月初某日 │145,467.5元   │
│    │          │號、8 號至9 │、甲○○、林中川、呂金聰、│款日期  │                │              │
│    │          │號、11號至12│呂天正、陳虹君、乙○○等7 │        │                │              │
│    │          │號、15 號 至│人為「高雄縣政府管理之公園│        │                │              │
│    │          │19號、22號至│、綠地環境清潔維護及植裁養│        │                │              │
│    │          │26號、29號至│護工作」之長駐人員之不實內│        │                │              │
│    │          │31號，共計22│容                        │        │                │              │
│    │          │紙施工日報表│                          │        │                │              │
├──┼─────┼──────┼─────────────┼────┼────────┼───────┤
│５  │96年11月份│11月1 號至2 │一、11月1 號至2 號、5 號至│同右列請│ 96年12月初某日 │高雄縣政府因請│
│    │          │號、5 號至9 │    9 號、12號至16號之施工│款日期  │                │款資料遭扣押，│
│    │          │號、12號至16│    日報表：均登載林美蓮、│        │                │而未支付11月以│
│    │          │號、19 號 至│    甲○○、林中川、呂金聰│        │                │後之工程款。  │
│    │          │23號、26號至│    、呂天正、陳虹君、劉國│        │                │              │
│    │          │30號，共計22│    賓等7 人為「高雄縣政府│        │                │              │
│    │          │施工日報表  │    管理之公園、綠地環境清│        │                │              │
│    │          │            │    潔維護及植裁養護工作」│        │                │              │
│    │          │            │    之長駐人員之不實內容。│        │                │              │
│    │          │            │二、11月19號至23號、26 號 │        │                │              │
│    │          │            │    至30號之施工日報表：均│        │                │              │
│    │          │            │    登載林美蓮、余秋蓮、林│        │                │              │
│    │          │            │    中川、呂金聰、呂天正、│        │                │              │
│    │          │            │    陳虹君、乙○○等7 人為│        │                │              │
│    │          │            │    「高雄縣政府管理之公園│        │                │              │
│    │          │            │    、綠地環境清潔維護及植│        │                │              │
│    │          │            │    裁養護工作」之長駐人員│        │                │              │
│    │          │            │    之不實內容            │        │                │              │
└──┴─────┴──────┴─────────────┴────┴────────┴───────┘

司法院資訊處製作；財團法人民間司法改革基金會備份。
